【裁判字號】    99,上易,1500
【裁判日期】    991216
【裁判案由】    違反性騷擾防治法
【裁判全文】
臺灣高等法院臺中分院刑事判決        99年度上易字第1500號
上  訴  人
即  被  告  傅建勛
送達代收人  車正道
選任辯護人  洪嘉鴻律師
            鄭晃奇律師
上列上訴人因違反性騷擾防治法案件，不服臺灣臺中地方法院99
年度易字第1079號，中華民國99年10月4日第一審判決（起訴案
號：臺灣臺中地方法院檢察署98年度偵字第27876號），提起上
訴，本院判決如下：
    主  文
上訴駁回。
    事  實
一、傅建勛係設於臺中市○○區○○路2段301巷18號「中華整復
    中心」之負責人。緣甲女（編號00000000號，年籍詳卷，下
    稱甲女）因右肩胛骨受過傷，而自98年9月26日起多次至傅
    建勛所經營之上址按摩整復，傅建勛遂向甲女表示如有需要
    ，亦可於例假日之非營業時間提供按摩整復服務。嗣於98年
    10月24日（星期6之例假日）下午4時許（起訴書誤載為98年
    9月26日14時許），傅建勛在上址為右肩部不適之甲女按摩
    整復時，竟意圖性騷擾，向甲女諉稱：右肩胛部之疼痛容易
    導致右胸骨突出異位，需長期按摩云云，而以手指按壓甲女
    之兩邊胸部，復按壓甲女之鼠蹊部，致甲女因害怕而不敢反
    抗，其後因甲女將上情告知伊男友並報警處理，始循線查獲
    上情。
二、案經甲女訴由臺中市警察局第六分局報請臺灣臺中地方法院
    檢察署檢察官偵查起訴。
    理  由
一、證據能力部分：按「被告以外之人於審判外之言詞或書面陳
    述，除法律有規定者外，不得作為證據。」、「被告以外之
    人於偵查中向檢察官所為之陳述，除顯有不可信之情況者外
    ，得為證據。」、「被告以外之人於審判外之陳述，雖不符
    前四條之規定，而經當事人於審判程序同意作為證據，法院
    審酌該言詞陳述或書面陳述作成時之情況，認為適當者，亦
    得為證據。」、「當事人、代理人或辯護人於法院調查證據
    時，知有第159條第1項不得為證據之情形，而未於言詞辯論
    終結前聲明異議者，視為有前項之同意。」，刑事訴訟法第
    159條第1項、第159條之1第2項、第159條之5第1項、第2項
    分別定有明文。查告訴人甲女於警詢時之陳述，因當事人及
    辯護人於本院審理時對於該證據僅爭執證據力，而未爭執證
    據能力，又告訴人即證人甲女及證人張佑誠於檢察官偵查中
    所為之陳述，均業經具結，有證人結文在卷為憑，且當事人
    及辯護人於法院審理時亦均未爭執其證據能力，而偵查中檢
    察官向被告以外之人所取得之陳述，原則上均能遵守法律規
    定，不致違法取供，其可信性極高，又經原審法院傳喚甲女
    到庭行交互詰問，賦予當事人詰問之機會，是本院審酌該等
    證據作成時之情況，並無不宜作為證據之情事，依刑事訴訟
    法第159條之5第2項之規定，認得作為本案證據，合先明
    。
二、訊據上訴人即被告傅建勛固不否認曾於上開時日，在所經營
    之按摩整復中心多次為甲女按摩整復，且曾於98年10月24日
    例假日之非營業時間為之等情不諱；惟矢口否認有何性騷擾
    甲女之犯行，辯稱：甲女因右肩不適至其所經營之整復中心
    復健，其始依整復需要按摩甲女之頸部、肩部、手部即大小
    腿等部位，並未意圖性騷擾而按摩甲女之胸部及鼠蹊處等隱
    私部位云云。然查：
  (一)被告確有於98年10月24日16時許之例假日非營業期間，在上
    開所經營之整復中心為甲女按摩整復時，以手指按壓甲女之
    兩邊胸部，復按壓甲女之鼠蹊部，而為非按摩整復所需之性
    騷擾行為等情，業迭據證人即告訴人甲女於警詢、偵查及原
    審法院審理時指證歷歷，而審之證人甲女於警詢、偵查中及
    法院審理中歷次就遭被告性騷擾之時間、過程等細節所為證
    述之主要情節均相符（詳見警卷第1頁至第6頁、偵卷第5頁
    至第6頁、原審卷第16頁至第18頁），參以被告雖以前詞置
    辯，然被告及告訴人甲女均曾陳稱：告訴人甲女乃自98年9
    月26日起即多次至被告上開整復中心按摩整復，前則素不相
    識，按摩整復期間亦未曾有任何衝突等語在卷，可見告訴人
    甲女與被告僅係一般醫病關係，夙無怨隙，而告訴人甲女於
    具結負偽證罪處罰之心理壓力下，實無故意誣陷被告之可能
    及必要，自已足認告訴人甲女所為上開指述，顯非攀構誣陷
    被告之詞，堪予採信。
  (二)況告訴人甲女於遭被告為上開觸摸身體隱私處後，因甚感不
    適，遂於98年10月28日撥打電話告知男友張佑誠，向張佑誠
    求助等情，亦據告訴人即證人甲女及證人即甲女之男友張佑
    誠分別於偵查中具結證述在卷，且互核相符（詳見警卷第6
    頁、偵卷第17頁、原審卷第18頁），是倘若甲女並未遭被告
    為上開性騷擾之行為，常理以言，事後應無上開反應為是，
    基此，益徵甲女所述上開情節核屬事實。綜上，被告以前揭
    情詞置辯，顯非可信，本案事證明確，被告上開犯行，洵堪
    認定，應予依法論科。本件原曾經檢察署安排通知被告接受
    測謊，被告拒絕之，惟因本案事證明確，核無再送測謊鑑定
    之必要。
三、查女性之胸部及鼠蹊部，依社會通念均可認為與性別有關，
    得認屬身體隱私之處。是被告意圖性騷擾，而乘為甲女按摩
    整復時，以手按壓甲女胸部、鼠蹊部之行為，係犯性騷擾防
    治法第25條第1項之意圖性騷擾，乘人不及抗拒而為觸摸其
    胸部、其他身體隱私處之行為罪。原審以被告犯罪事證明確
    ，並審酌被告前無不良素行前科，然其利用為患者按摩整復
    時，對於甲女之身體隱私處任意觸摸，顯然不尊重甲女對於
    身體之自主權利等一切情狀，判處被告拘役40日，並諭知易
    科罰金之折算標準，暨就起訴書所載被告涉嫌拉甲女之手放
    在其生殖器處而性騷擾部分說明不另為無罪諭知（詳后），
    認事用法核無違誤，量刑亦稱妥適，被告上訴意旨否認犯罪
    並無理由，應予駁回。
四、至公訴意旨另以：被告於98年10月24日（星期六）下午4時
    許（起訴書誤載為98年9月26日14時許），在上址為右肩部
    不適之甲女按摩整復時，竟意圖性騷擾，而拉甲女之手放在
    其褲子所包覆之生殖器處。因認被告此部分之所為，亦係犯
    性騷擾防治法第25條第1項之性騷擾罪云云。然按犯罪事實
    應依證據認定之，無證據不得認定犯罪事實；又不能證明被
    告犯罪者，應諭知無罪之判決，刑事訴訟法第154條第2項、
    第301條第1項分別定有明文。又事實之認定，應憑證據，如
    未能發現相當證據，或證據不足以證明，自不能以推測或擬
    制之方法，為裁判基礎（參考最高法院40年度台上字第86號
    判例意旨）。另檢察官對於起訴之犯罪事實，應負提出證據
    及說服之實質舉證責任，倘其所提出之證據，不足為被告有
    罪之積極證明，或其指出證明之方法，無從說服法院以形成
    被告有罪之心證，基於無罪推定之原則，自應為被告無罪判
    決之諭知，此有最高法院92年度台上字第128號判例可資參
    照。經查公訴人認被告涉犯上開罪嫌，無非係以上開犯罪事
    實，業據證人即告訴人甲女及證人張佑誠分別證述在卷，且
    有編號2009C0027號被告拒絕測謊之測謊鑑定書等為主要論
    據；訊據被告則堅詞否認上述犯行，並以甲女手部碰觸到其
    身體並感覺發熱，可能係因其為甲女按摩時，身體處於運動
    狀態，致身體發熱之故，其並無強拉甲女之手碰觸其褲子所
    包覆之生殖器處等語為辯。經查：
  (一)首依證人甲女所述被告當日所為按摩過程、被告所述及被告
    所提供上開整復中心之現場照片以觀（詳見偵卷第5頁、第1
    0頁至第11頁），既可見被告為甲女按摩整復時，甲女乃係
    全身平躺在整復床上，而頭部及腳部均有布簾遮住，被告則
    係先後站立在整復床之左右兩側為患者進行按摩整復等情無
    訛，此復為被告及告訴人甲女所不爭執，則案發當日該時，
    甲女之視線是否及於自己手部位置，且是否確實看到被告將
    伊手拉至被告下體附近碰觸，已非無疑。基此，自難依憑告
    訴人甲女以被告當時所站立之相對位置及伊手部感受碰觸部
    位溫熱，判斷伊手部有遭被告拉至被告下體處碰觸等情為據
    ，而為不利被告之認定，是以甲女所述上情，非全然無疑。
  (二)再者，公訴人雖另以證人張佑誠於偵查中所為證言為據；然
    查，證人張佑誠於偵查中所為證述之情節，乃係經由告訴人
    甲女轉述所得，而非親自見聞被告確有於前揭時、地拉甲女
    之手放在被告生殖器處等情，既據證人張佑誠於偵查中及告
    訴人甲女於警詢、偵查及原審法院審理中陳述詳實，且互核
    相符，而甲女所為上開指述，尚非無瑕疵可指，復如前述，
    則縱使證人張佑誠所為上開證言為真，亦僅能證明甲女確曾
    對證人張佑誠為上開陳述之內容，而無法佐證甲女所言上情
    之真實性。
  (三)又公訴人雖引被告拒絕測謊之鑑定書為不利被告之證據，而
    查，被告前於偵查時確曾同意接受測謊，然於99年3月12日
    經安排接受測謊後，又當場拒絕接受測謊等情，固有臺灣臺
    中地方法院檢察署99年3月15日2009C0027號鑑定書可參（詳
    見偵卷第27頁）。然測謊鑑定之受測者須同意接受測謊後，
    始符合測謊鑑定之基本程式要件，易言之，受測者本有權拒
    絕接受測謊，僅有在受測者同意接受測謊之情形下，測謊鑑
    定始符合法定之程序。且縱使受測者否認犯罪之供述呈現不
    實之情緒波動反應，亦不得採為有罪判決之唯一證據，此迭
    據最高法院闡述詳確。是以，亦非可徒據被告拒絕測謊一節
    而為不利被告之認定。
  (四)綜上，本案並無積極明確之證據，足認被告確有公訴人所指
    上開拉甲女之手放在其生殖器之性騷擾犯行，此部分被告犯
    罪不能證明，惟因公訴意旨認此部分與前揭經本院認定成罪
    部分具有實質上一罪關係，本審判不可分原則，爰不另為無
    罪諭知，附此說明。
據上論結，應依刑事訴訟法第三百六十八條，判決如主文。
本案經檢察官陳佳琳到庭執行職務。
中    華    民    國    99    年    12    月    16    日
            刑事第二庭    審判長法  官  邱  顯  祥
                                法  官  王  鏗  普
                                法  官  姚  勳  昌                          
以上正本證明與原本無異。     
不得上訴。
                                書記官  吳  宗  玲

中    華    民    國    99    年    12    月    16    日

附錄本案論罪科刑法條：
性騷擾防治法第25條
意圖性騷擾，乘人不及抗拒而為親吻、擁抱或觸摸其臀部、胸部
或其他身體隱私處之行為者，處 2 年以下有期徒刑、拘役或科
或併科新臺幣 10 萬元以下罰金。

司法院資訊處製作；財團法人民間司法改革基金會備份。
